【裁判字號】    98,訴易,12
【裁判日期】    981117
【裁判案由】    侵權行為損害賠償
【裁判全文】
臺灣高等法院臺南分院民事判決          98年度訴易字第12號
原    告  甲○○
被    告  乙○○
上列當事人間因刑事附帶民事訴訟請求侵權行為損害賠償事件，
經刑事庭裁定移送前來（九十八年度附民字第四十五號），本院
於中華民國九十八年十一月三日言詞辯論終結，判決如下：
    主  文
被告應給付原告新臺幣伍萬肆仟參佰壹拾陸元，及自九十八年六
月二十五日起至清償日止，按年息百分之五計算之利息。
原告其餘之訴駁回。
訴訟費用由被告負擔十分之二，餘由原告負擔。
    事實及理由
一、原告主張：被告於民國九十七年五月二十六日晚上約九時五
    十分許，在臺南市安南區○○○街公園，因細故出手毆打伊
    ，致受有左眼鈍挫傷、左眼瞼之撕裂傷二處各○．八公分及
    左頰挫傷之傷害；因眼睛受傷縫六針，視力模糊，傷勢嚴重
    ，伊工作上必須在電線桿爬上爬下，裝第四台有線線路，而
    視力模糊會造成生命上危險，致二個月又十五天無法工作，
    身心俱受巨大之痛苦。請求被告賠償醫療費用新台幣（下同
    ）四千二百零八元，二個月又十五天無法工作，以日薪二千
    五百元計算之勞動能力損失十八萬七千五百元及精神慰撫金
    十萬元。因依民法第一百八十四條第一項、第一百九十三條
    第一項、第一百九十五條第一項規定，請求被告給付，併聲
    明：(一)被告應給付原告二十九萬一千七百零八元，及自刑
    事附帶民事訴訟起訴狀繕本送達翌日即九十八年六月二十五
    日起至清償日止，按年息百分之五加付法定遲延利息。(二)
    訴訟費用由被告負擔。
二、被告則以：本件傷害案件係因原告於九十七年五月二十六日
    騎乘機車衝撞路旁流浪犬，伊大聲制止，原告心生不滿，乃
    出手毆打伊，致使雙方互毆受傷，伊亦受有頭部外傷及上腹
    部鈍挫傷之傷害，故請求醫療費互相抵銷。原告請求勞動能
    力損失，並未出具奇美醫院所開立無法工作之證明書及完整
    之收入證明。又伊因本件傷害致頭部嚴重挫傷，時常請假，
    且為保護流浪犬而受傷並被判刑，伊至今看到社會需要幫助
    之弱勢族群，都心生畏懼，不敢幫忙，心中痛苦與無奈實非
    筆墨可以形容，因此就原告請求精神損害賠償部分主張互相
    抵銷等語，資為抗辯。併答辯聲明：(一)原告之訴駁回。(
    二)訴訟費用由原告負擔。
三、查原告主張被告於上開時地，因細故出手毆打伊，致受有左
    眼鈍挫傷、左眼瞼之撕裂傷二處各○．八公分及左頰挫傷之
    傷害之事實，業據證人甲○○於另刑事案件臺灣臺南地方法
    院審理時證述詳實，並有奇美醫院診斷證明書、奇美醫院九
    十八年三月十七日九八奇醫字第一三六七號函附病歷資料在
    卷可稽（見臺灣臺南地方法院九十八年度易字第一一三號卷
    第二四至三二頁、第四四至四七頁、警卷第八頁）。被告於
    另刑事案件本院審理時亦不否認有出手毆打原告之行為（見
    本院九十八年度上易字第三七○號卷第六○頁），參以原告
    於另刑事案件臺灣臺南地方法院審理時所證案發後係先行騎
    機車至安順派出所，該派出所旋即通知救護車將其載送奇美
    醫院就醫（見另刑事案件易字卷第四六頁、第四七頁反面）
    ；而原告確係由救護車送醫治療，一一九通知時間為九十七
    年五月二十六日晚上十時十五分，救護車於同日晚上十時二
    十二分到達安順派出所，並於同日晚上十時二十六分送達奇
    美醫院，此有奇美醫院於九十八年三月十七日以（九八）奇
    醫字第一三六七號函附原告病歷資料內所附臺南市消防局救
    護紀錄表可憑（見另刑事案件易字卷第三○頁）。被告此一
    傷害行為，亦經本院刑事庭同此認定判處罪刑確定在案，業
    經調取九十八年度易字第一一三號、九十八年度上易字第三
    七○號傷害案卷暨所附之刑事判決書核閱屬實，被告對刑事
    部分已確定之事實，並不爭執，顯見被告確有上開故意傷害
    之行為，要甚明確。從而，原告主張所受之上開傷害，係被
    告所造成，應堪信為實在。被告所辯係原告先出手毆打伊，
    惟不影響被告傷害原告之事實。
四、按故意或過失，不法侵害他人之權利者，負損害賠償責任；
    不法侵害他人之身體或健康者，對於被害人因此喪失或減少
    勞動能力或增加生活上之需要時，應負損害賠償責任；不法
    侵害他人之身體、健康、名譽、自由、信用、隱私、貞操，
    或不法侵害其他人格法益而情節重大者，被害人雖非財產上
    之損害，亦得請求賠償相當之金額，民法第一百八十四條第
    一項前段、第一百九十三條第一項及第一百九十五條第一項
    前段，分別定有明文。本件原告因被告之故意傷害行為而受
    有損害，被告就本件應負侵權行為責任，堪以認定。則被告
    對於原告因此所受之損害，依前揭規定，自應負賠償責任。
    依上開規定，原告請求被告賠償其損害，即屬有據，茲就原
    告請求給付之項目、金額，應否准許？分論如次：
(一)醫療費用部分：原告主張支出醫療費用四千二百零八元，業
    據提出奇美醫院醫療單據六紙為憑（見本院附民卷第五至九
    頁），經核算上開醫療費用收據上自付費用金額，與原告主
    張之金額相符，經依原告受傷及診療情形，應屬醫療上所必
    要之費用，且為被告所不爭執（見本院訴易卷一第三九頁）
    ，此部分主張，應予准許。
(二)勞動能力損失部分：按當事人主張有利於己之事實者，就其
    事實有舉證之責任，原告請求被告賠償勞動能力減少之損害
    ，自應由原告就本件事故致其勞動能力減少之事實負舉證責
    任。查原告雖主張本件傷害致其二個月又十五天無法工作，
    以日薪二千五百元計算，其勞動能力損失合計十八萬七千五
    百元云云。然經本院函詢財團法人奇美醫院有關原告於九十
    七年五月二十六日所受左眼鈍挫傷、左眼瞼之撕裂傷二處各
    ○點八公分及左頰挫傷等傷害，對其工作（原告係承作有線
    電視外包拉線工程）有無影響？如有影響，則其經診斷治療
    後約需休養若干時日可恢復工作？經該醫院於九十八年十月
    十九日以（九八）奇醫字第五四○一號函覆稱「病患至急診
    ，意識清醒，當時左下眼袋撕裂傷，沒有水腫，結膜沒有出
    血，眼睛活動正常，視力正常，可以辨認幾根手指，經縫合
    治療，安排門診繼續追縱，因為當時眼睛沒有明顯的異常，
    只能給予有限建議，只能依賴門診後續變化」等語，復有法
    院專用病情摘要在卷可稽（見本院訴易卷二第十九、二一頁
    ），原告當時左下眼袋沒有水腫，結膜沒有出血，眼睛活動
    正常，視力正常，可以辨認幾根手指，沒有明顯異常等情，
    自無法據上開函文而認定原告確有二個月又十五天無法工作
    之勞動能力損失。而被告所辯原告只有六天沒有去工作云云
    （見本院訴易卷二第四一頁反面）。然本院審酌上述奇美醫
    院函覆，及原告所提奇美醫院醫療費用單據（見本院附民卷
    第五至九頁），原告接受治療之期間為九十七年五月二十六
    日至九十七年六月二日，於九十七年六月二日後未據原告提
    出前往醫院接受治療情事，認原告主張無法工作之期間為七
    日（即九十七年五月二十七日起至同年六月二日），尚屬可
    取。又原告主張日薪二千五百元，雖提出芫隆通訊行在職證
    明書為證（見本院附民字卷第十頁），並聲請訊問證人即其
    胞兄徐崇芫為證據方法，惟為被告所否認。經查，原告陳明
    芫隆通訊行是伊胞兄開設，員工都是領現金，沒有申請銀行
    帳戶轉入薪資等語（見本院訴易卷一第四○頁），縱其胞兄
    徐崇芫到庭作證，亦無法提出其他證據佐證其所言為真實，
    核無訊問之必要。原告既無法舉證證明日薪二千五百元，此
    部分主張，非可採信。惟依原告所提財政部台灣省南區國稅
    局九十六年度綜合所得稅各類所得資料，及本院調取原告稅
    務電子閘門財產所得明細，該年度原告在芫隆通訊行薪資所
    得五十二萬元（見本院訴易卷一第三四頁、卷二第三六頁）
    ，該資料應非為訴訟預作準備，尚屬可取。以此計算，則原
    告之日薪為一千四百四十四元（計算式：520,000÷12÷30
    ＝1,444，元以下四捨五入），原告主張其不能工作損失之
    金額為一萬零一百零八元（計算式：1,444×7＝10,108），
    應予准許，逾此部分之請求，即非有據。
(三)精神慰藉金部分：原告因被告之傷害行為，受有左眼鈍挫傷
    、左眼瞼之撕裂傷二處各○點八公分及左頰挫傷等傷害，原
    告精神及身體上確受有相當痛苦，爰審酌原告高商畢業，已
    婚，有三名子女均在學，任職芫隆通訊行；被告高職畢業，
    未婚（分別據二人於本院準備程序陳明在卷，見本院訴易卷
    第四一頁），及被告之加害動機、經過、傷害結果，並斟酌
    原告九十六年度所得五十二萬元、九十七年度所得二十五萬
    元，被告九十六年度所得三十三萬六千四百三十七元、九十
    七年度所得為四十六萬六千零六十五元，名下不動產價值四
    百二十四萬餘元（參見本院調取之兩造財產所得資料，本院
    訴易卷二第二八至三九頁）等身分地位及經濟狀況等情，暨
    原告身體、精神所受之痛苦，認原告請求十萬元之精神慰撫
    金，尚嫌過高，以被告應賠償原告非財產上損害之金額四萬
    元為相當，應予准許，超過部分之請求，即非有據，不予准
    許。
五、被告雖抗辯是原告先打伊，伊受不了才還手，係出於防衛云
    云，惟未提出證據以為證明，且依原告所受上開傷害之部位
    、傷勢，非為對於現時不法之侵害為防衛自己之權利，所作
    之反擊行為，難認被告所為合於正當防衛要件，本院刑事庭
    亦同此認定，有上開刑事判決可憑。被告另抗辯：本件傷害
    係因原告於九十七年五月二十六日騎乘機車衝撞路旁流浪犬
    ，伊大聲制止，原告心生不滿，乃出手毆打伊，致使雙方互
    毆受傷，請求抵銷損害云云。惟雙方互毆乃雙方互為侵權行
    為，與雙方行為為損害之共同原因者有別，無民法第二百十
    七條過失相抵原則之適用（最高法院六十八年台上字第九六
    七號判例意旨參照）；又因故意侵權行為而負擔之債，其債
    務人不得主張抵銷，民法第三百三十九條定有明文。本件被
    告係故意傷害原告，致不法傷害原告身體，負有侵權行為損
    害賠償債務，不論被告是否確遭原告毆打成傷亦有支出醫療
    費用等，均不得對原告主張抵銷。被告所為過失相抵及抵銷
    之抗辯，亦無足取。
六、從而，原告基於侵權行為之損害賠償請求權，請求被告賠償
    原告醫療費用四千二百零八元、不能工作損失一萬零一百零
    八元、非財產上損害四萬元，合計五萬四千三百十六元（計
    算式：4,208 +10,108 +40,000＝54,316），及自附帶民事
    起訴狀繕本送達翌日即九十八年六月二十五日（查被告係於
    九十八年六月二十四日收受本件附帶民事訴訟起訴狀繕本，
    有原審送達證書一件在卷足憑，參見本院附民卷第十一頁）
    起至清償日止，按年息百分之五計算之利息部分，洵屬正當
    ，應予准許。逾此部分所為之請求，為無理由，應予駁回。
七、本件事證已臻明確，兩造其餘之攻擊防禦方法及所提證據，
    經審酌後認均無礙判決之結果，爰不予一一論述。
八、據上論結，本件原告之訴，為一部有理由，一部無理由，依
    民事訴訟法第七十九條，判決如主文。
中    華    民    國    98    年    11    月    17    日
                  民事第一庭    審判長法  官    丁振昌
                                      法  官    李素靖
                                      法  官    高明發
上為正本係照原本作成。
不得上訴。
中    華    民    國    98    年    11    月    18    日
                                      書記官    王全龍


司法院資訊處製作；財團法人民間司法改革基金會備份。
